臺灣高等法院高雄分院刑事判決　　　　 96年度上易字第819號
上　訴　人　臺灣屏東地方法院檢察署檢察官
被　　　告　甲○○
上列上訴人因被告詐欺案件，不服臺灣屏東地方法院96年度易緝
字第18號中華民國96年6 月28日第一審判決（起訴案號：臺灣屏
東地方法院檢察署86年度偵字第696 號），提起上訴，本院判決
如下：
    主  文
原判決撤銷。
甲○○無罪。
    理  由
一、公訴意旨略以：被告甲○○意圖為自己不法之所有，基於概
    括之犯意，明知其無支付能力，竟於民國（下同）85年4 月
    間，向美商美國商業銀行國家信託儲蓄股份有限公司松山分
    公司（下稱美商美國商業銀行），申請VISA及MASTER信用卡
    使用，自同年5 月3 日起既無能力支付費用，仍於同年月7
    日持卡預借現金新台幣（下同）9 萬元，並持續向Popular
    Fashion 之商店消費，同年6 月已無法支付預借之現金及消
    費款，仍於同年6 月28日及7 月3 日再向曼寧服飾精品店消
    費11萬1 千元，共計欠達20萬9 千630 元，嗣屢經追討無著
    ，並逃逸不知去向。因認被告甲○○涉犯刑法第339 條第1
    項之詐欺取財罪嫌等語。
二、按犯罪事實應依證據認定之，無證據不得認定犯罪事實，刑
    事訴訟法第154條第2項定有明文。又認定犯罪事實所憑之證
    據，雖不以直接證據為限，間接證據亦包括在內；然而無論
    係直接或間接證據，其為訴訟上之證明，須於通常一般之人
    均不致有所懷疑，而得確信其為真實之程度者，始得據為有
    罪之認定，倘其證明尚未達到此一程度，而有合理性之懷疑
    存在時，即難為有罪之認定。再者，告訴人之告訴係以使被
    告受刑事訴追為目的，是其陳述是否與事實相符，仍應調查
    其他證據以資審認，此有最高法院52年台上字第1300號、76
    年度台上字第4986號判例可資參照。又按刑法第339 條第1
    項詐欺取財罪之成立，以意圖為自己或第三人不法所有，以
    詐術使人將本人或第三人之物交付為要件。所謂以詐術使人
    交付，必須被詐欺人因其詐術而陷於錯誤，若其所用方法，
    不能認為詐術，亦不致使人陷於錯誤，即不構成該罪，亦有
    最高法院46年台上字第260 號判例可資參照。
三、本件公訴人認被告甲○○涉有前開詐欺罪嫌，係以告訴人之
    指訴，及信用卡申請書、帳單、明細表等資料，且被告於85
    年5 月7 日尚因需錢孔急，而至中國商銀屏東分行預借現金
    9 萬元，然於同年6 月28日、7 月3 日，仍大肆購買服飾精
    品達11萬1 千元，況被告申請信用卡至繳款異常時間甚短，
    足認被告於申請之始，主觀即有不法所有之意圖為論據。
四、訊據被告矢口否認有何詐欺之犯行，辯稱：我沒有要欺騙，
    如果我要詐欺，我會申請很多信用卡，因為當時我年所得很
    高，但我只有申請一家，申請信用卡時，我有提出我的薪資
    表供徵信；我當時正值離婚，前夫到公司干擾我的工作，導
    致我沒有辦法繼續上班，因為沒有上班，所以一下子變成沒
    有收入；且本案欠款已於93年清償完畢。我當時不知道被通
    緝，我沒有收到傳票，我搬了4 次家，離婚後我搬到屏東市
    ○○路，買房子之後遷入屏東市○○街，之後因為沒工作，
    沒有收入，趕快把房子賣給我朋友，搬到台南，之後才去台
    中，我一直沒有收到傳票，不知道被通緝云云。
五、被告於85年4 月間，向美商美國商業銀行，申請信用卡2 張
    （卡號分別為：0000000000號、0000000000號）使用，並於
    (一)於同年5 月7 日持卡號：0000000000號之信用卡，向中國
    國際商業銀行屏東分行自動櫃員機之自動付款設備預借現金
    9 萬元。(二)於同年5 月3 、11日，持卡號0000000000號之信
    用卡，向店名為Popular Fashion 之商店，分別購物消費6,
    970 及12,000元。(三)於同年5 月13、14、15日，持卡號0000
    000000號之信用卡，向店名為Popular Fashion 之商店，分
    別購物消費1,980 、3,750 、2,150 元。(四)於同年6 月28日
    及7 月3 日，持卡號0000000000號之信用卡，向曼寧服飾精
    品店，分別購物消費50,000、61,000元。嗣於甲○○僅於85
    年6 月25日及8 月2 日繳付11,438、9,926 元後，即遲不支
    付應繳款項，共積欠209,636 元（含預借現金卡手續費3,15
    0 元）等情，已據被告於本院審理時坦承不諱，且據告訴人
    之代理人黃秀華於偵查中指訴明確，並有信用卡申請書、帳
    單及明細表可憑，固堪以認定。惟查，一般銀行核發信用卡
    ，有一定之申請程序並徵信手續，經審查核可後始發給客戶
    信用卡，依核發標準而有一定之消費額度或預借現金之額度
    。被告既係依美商美國商業銀行之規定提出申請，並經該銀
    行核准發給上開信用卡，並無證據證明被告在申請過程中就
    提出之個人資料及扣繳憑單之徵信資料等（見偵卷第3 、4
    頁）有何虛偽不實情形，而被告在取得上開信用卡後，亦在
    該款信用卡規定消費額度及預借現金額度內消費或預借現金
    ，亦無作弊造假之情形。凡此，被告自無施用詐術可言。至
    於被告於85年4 月間取得上開信用卡，即於同年5 月3 日、
    5 月7 日、5 月11日、5 月13日、5 月14日、5 月15日、6
    月28日、7 月3 日，預借上開現金及消費。但被告亦於85年
    6 月25日付款11,438元，同年8 月2 日付款9,926 元，倘其
    有意詐欺，何必再付此款，而依被告於申請信用卡所提出之
    個人資料，其係國泰人壽保險從業人員，其收入可能因受業
    績影響尤不穩定，足證被告當時係已無支付能力；況被告於
    96年5 月28日經通緝到案前，已於93年5 月3 日清償銀行欠
    款24萬6 千元，有荷商荷蘭銀行股份有限公司台北分行96年
    6 月11日出具之清償證明影本可查（見原審卷第44頁。該信
    用卡債務，後來由美商美國銀行轉讓與荷蘭銀行股份有限公
    司），益證被告並無詐欺之犯意，本案純屬信用卡民事上債
    務問題。綜上所述，被告前開所辯無詐欺之犯意，應屬可採
    ，從而公訴人所持之前開論據，均無法採為認定被告犯罪之
    證據；此外，復查無其他積極證據足資證明被告有何詐欺取
    財之犯行，被告被訴詐欺取財罪自屬不能證明。
六、原審未詳為推求，遽為論罪科刑之判決，即有未恰，檢察官
    上訴意旨雖未指摘及此（檢察官係以原判決未及適用九十六
    年罪犯減刑條例減刑而提起上訴），但原判決諭知被告罪刑
    ，既有未當，仍應由本院撤銷改判，並為被告無罪之判決。
據上論結，應依刑事訴訟法第369條第1項前段、第364條、第301
第1項，判決如主文。
本案經檢察官彭南雄到庭執行職務。
中　　華　　民　　國　　96　　年　　10　　月　　4　　日
            刑事第六庭    審判長法  官  王憲義
                                法  官  張盛喜
                                法  官  邱永貴
以上正本證明與原本無異。
不得上訴。
中　　華　　民　　國　　96　　年　　10　　月　　4　　日
　　　　　　　　　　　　　　　　書記官  唐奇燕
